臺灣雲林地方法院刑事判決　　　　　　　 95年度訴字第812號
公　訴　人　臺灣雲林地方法院檢察署檢察官
被　　　告　甲○○
指定辯護人　許哲嘉律師
上列被告因偽造文書案件，經檢察官提起公訴（95年度偵字第33
3 號），本院判決如下：
    主  文
甲○○意圖供行使之用，而收集偽造之通用紙幣，處有期徒刑壹
年捌月。扣案如附表一、二所示之物均沒收。
    事  實
一、甲○○明知真實姓名、年籍不詳之綽號「阿國」之成年男子
    （下稱「阿國」）所持有之新台幣（下同）新版面額500 元
    、1,000 元通用紙幣均屬偽鈔，竟意圖供行使之用，於民國
    91年底某日，在臺北市○○路上之「21世紀舞廳」內，收受
    「阿國」所交付如附表一所示之面額1,000 元偽鈔共74張及
    如附表二所示之面額500 元偽鈔共268 張，而收集該等偽造
    通用紙幣，並藏放於台北市信義區○○○路○ 段391 巷20弄
    11號5 樓之住處。嗣於92年7 月4 日下午5 時許，甲○○攜
    帶上開偽造之通用紙幣前往桃園縣大溪鎮○○路70巷21號3
    樓賴江龍之住處時，為警當場查獲，並扣得如附表一所示之
    面額1,000 元偽鈔共74張及如附表二所示之面額500 元偽鈔
    共268 張，始悉上情。
二、案經桃園縣政府警察局大溪分局報告台灣桃園地方法院檢察
    署呈請臺灣高等法院檢察署令轉臺灣雲林地方法院檢察署檢
    察官偵查起訴。
    理  由
一、按被告以外之人於審判外之陳述雖不符刑事訴訟法第159 條
    之1 至之4 等規定，而經當事人於審判程序同意作為證據，
    法院審酌該言詞陳述或書面陳述作成時之情況，認為適當者
    ，亦得為證據，刑事訴訟法第159 條之5 第1 項定有明文。
    經查，本院認定被告甲○○犯罪事實所憑之下列證據，各經
    檢察官、被告及辯護人於本院審理時明確表示對該等證據之
    證據能力不爭執，並同意使用作為認定事實之依據；本院復
    審酌上開文書、言詞陳述作成時，均無不法取得之情形，以
    之作為證據亦屬適當，是該等文書、陳述均具有證據能力。
二、訊據被告於偵查中及本院審理時，就其意圖供行使之用，而
    於前揭時、地向「阿國」取得偽造之500 元及1000元紙鈔，
    並攜帶至賴江龍前開住處而遭警查獲之事實，均坦承不諱，
    而扣案如附表一、二所示之偽鈔各74張、268 張，經送中央
    印製廠鑑定結果認：該批紙鈔均以彩色噴墨方式仿印，無凹
    版印紋凸起效果；紙張非鈔券紙；水印以灰色墨在紙張背面
    仿製；安全線以黏貼箔膜仿鈔券正面5 段祼露部分；左下角
    面額數字以噴墨方式仿折光變色油墨等語，有該廠94年10月
    24日中印發字第0940004251號函在卷可稽，足認扣案之1000
    元及500 元紙鈔確均屬偽券。綜上所述，被告前開自白，核
    與事實相符，堪可採信，本案事證明確，應堪認定。
三、新舊法比較：
  (一)被告行為後，刑法於95年7 月1 日起施行，其中修正後刑法
    第2 條乃關於新舊法比較適用之準據法，其本身無關行為可
    罰性要件之變更，故新法施行後，如涉及比較新舊法問題，
    應逕依修正後刑法第2 條第1 項規定，為「從舊從輕」之比
    較（最高法院95年度第8 次刑事庭會議決議意旨參照）。又
    所謂「法律變更」與法律修正之概念有別；所謂法律變更應
    係指因法律修正而「刑罰」有實質之更異而言（如修正後新
    舊法法定本刑輕重變更或犯罪構成要件寬嚴不同），始有依
    刑法第2 條規定為準據法而比較適用新法或舊法之問題。如
    新舊法處罰之輕重仍然相同（例如僅形式上修正法律用語或
    條次移列），並無有利或不利之情形，即無適用上開規定為
    比較之餘地，自應依一般法律適用之原則，適用現行、有效
    之裁判時法論處（最高法院95年度台上字第5589、5669、65
    19號判決意旨參照）。經查：
  (1)修正前刑法第33條第5 款規定：「罰金：1 元以上。」修正
    後該款規定「罰金：新台幣1000元以上」，是比較新舊法結
    果，以舊法較有利於行為人。
  (2)修正前刑法第196 條第1 項後段所定罰金刑提高為10倍（原
    貨幣單位為銀元，並為新臺幣之3 倍，故折換為新臺幣結果
    提高為30倍），修正後刑法施行法增定第1 條之1 第1 項及
    第2 項前段規定：「中華民國94年1 月7 日刑法修正施行後
    ，刑法分則編所定罰金之貨幣單位為新臺幣。刑法分則編未
    修正之條文定有罰金者，自94年1 月7 日刑法修正施行後，
    就其所定數額提高為30倍」，是被告行為前後，罰金本刑實
    際上均提高為30倍，即未就該條罰金刑之實際內涵加以變更
    ，自不生新舊法比較之問題，應直接適用裁判時法。
  (3)被告行為後，刑法第59條規定雖經修正，惟此乃法院就刑之
    裁量及酌減審認標準見解之明文化，非屬法律之變更，故無
    比較新舊法問題，應適用現行、有效之裁判時法。
四、論罪科刑及沒收：
  (一)按中央銀行法第13條第1 項規定，中華民國貨幣，由中央銀
    行發行之；同條第2 項規定，中央銀行發行之貨幣為國幣，
    對於中華民國境內之一切支付，具有法償效力。中央銀行並
    據此訂定中央銀行發行新臺幣辦法，於89年1 月26日公布，
    同年7 月1 日施行，該辦法第2 條亦規定中華民國貨幣為新
    臺幣，除適用中央銀行法關於國幣之規定外，依本辦法之規
    定，故新臺幣為中華民國通用貨幣，殆無疑問。另按刑法第
    196 條第1 項之行使、收集或交付偽造通用紙幣罪，其所謂
    「收集」者，舉凡意圖供自己或他人行使之用，而有收受、
    蒐集、收買、受贈、互換等一切移轉自己「持有」之行為皆
    屬之。
  (二)被告明知如附表一、二所示之紙鈔均係偽鈔，卻仍自「阿國
    」之人處收集，核其所為，係犯刑法第196 條第1 項後段之
    意圖供行使之用而收集偽造通用紙幣罪。其雖1 次收集多張
    偽造紙幣，惟所侵害者係單一國家法益，應僅論以1 罪。
  (三)被告上揭犯行，固屬不當，應予非難，然被告收集偽造之紙
    幣後，尚未使用即為警查獲，未對社會金融秩序及他人造成
    危害，犯罪情節亦非十分嚴重，且被告自警詢起即坦承犯行
    ，可認被告犯後已能知錯，是以被告上開情狀，若量處本罪
    之法定最低本刑即有期徒刑3 年，衡之國民法律感情，有情
    輕法重情形，無異仍屬失之過苛而不盡情理，亦難謂符合罪
    刑相當性及比例原則，故其犯罪情狀相較於法定之重刑，在
    客觀上足以引起一般人之同情，情節顯堪憫恕，爰依修正後
    刑法第59條規定，酌量減輕其刑。
  (四)本院審酌被告意圖供行使之用而收集偽造通用紙幣，恐助長
    偽鈔流通，鼓勵印製偽鈔之犯罪，紊亂社會交易秩序，對於
    國家金融貨幣政策及整體經濟之安定，潛在危害甚鉅，惟念
    其犯後坦承犯行，尚能知錯，所收集之偽造紙鈔尚未流通等
    一切情狀，量處如主文所示之刑。
  (五)扣案如附表一、二所示之物，均係偽造之紙幣，業如前述，
    不論屬於被告與否，均依刑法第200 條規定，併予宣告沒收
    。至扣案之網板5 片、顏料3 瓶，非被告犯刑法第196 條第
    1 項後段所用或所得之物，亦無證據證明被告收受該等器械
    、原料時，有供偽造、變造通用紙幣之意圖，而非屬刑法第
    200 條所規定應沒收之物，故不予宣告沒收，附此敘明。
據上論斷，應依刑事訴訟法第299 條第1 項前段，刑法第2 條第
1 項前段、第196 條第1 項後段、第59條、第200 條，刑法施行
法第1 條之第1 項、第2 項前段，判決如主文。
本案經檢察官乙○○到庭執行職務。
中　　華　　民　　國　　96　　年　　2 　　月　　13　　日
                  刑事第四庭  審判長法　官  吳福森
                                    法  官  李秋瑩
                                    法  官  曾鴻文
以上正本證明與原本無異。
如不服本判決，應於判決收受後10日內，向本院提出上訴狀（須
附繕本）。
                                    書記官  顏錦清
中　　華　　民　　國　　96　　年　　2 　　月　　13　　日
附錄本案論罪科刑法條
刑法第196條第1項：
行使偽造、變造之通用貨幣、紙幣、銀行券，或意圖供行使之用
而收集或交付於人者，處三年以上十年以下有期徒刑，得併科五
千元以下罰金。
┌───────────────────────┐
│附表一                                        │
├──┬───────┬──────┬─────┤
│編號│面額 (新台幣）│紙 幣 號 碼 │數量（張）│
├──┼───────┼──────┼─────┤
│ 1  │新版1,000 元券│CL475878-WB │26        │
├──┼───────┼──────┼─────┤
│ 2  │同上          │CL475885-WB │24        │
├──┼───────┼──────┼─────┤
│ 3  │同上          │CL475888-WB │24        │
├──┼───────┴──────┴─────┤
│合計│74張                                    │
└──┴────────────────────┘
┌───────────────────────┐
│附表二                                        │
├──┬───────┬──────┬─────┤
│編號│面額 (新台幣）│紙 幣 號 碼 │數量（張）│
├──┼───────┼──────┼─────┤
│ 1  │新版500元券   │AM207890-UD │91        │
├──┼───────┼──────┼─────┤
│ 2  │同上          │AM207891-UD │89        │
├──┼───────┼──────┼─────┤
│ 3  │同上          │AM207892-UD │88        │
├──┼───────┴──────┴─────┤
│合計│268張                                   │
└──┴────────────────────┘
